【裁判字號】    88,易,500
【裁判日期】    890608
【裁判案由】    詐欺
【裁判全文】
臺灣新竹地方法院刑事判決                          八十八年度易字第五號
    公  訴  人  臺灣新竹地方法院檢察署檢察官
    被      告  甲○○
右列被告因詐欺案件，經檢察官提起公訴（八十八年度偵字第三九四０號），本院判
決如左：
    主  文
甲○○無罪。
    理  由
一、公訴意旨略以：被告甲○○於民國八十四年間，明知已無償債能力，仍意圖為自
    己不法之所有，在新竹市區，向告訴人乙○○佯稱伊從事建築生意，需周轉之用
    ，使告訴人誤信其確係一時手頭不便，而陷於錯誤，借予新台幣（下同）四十萬
    元。詎被告竟不歸還，經告訴人屢次催討，始於八十六年六月十八日簽立切結書
    ，保證自八十六年七月起，每月歸還四萬元，但此後即避不見面，分文未還，不
    知去向，因認被告涉有刑法第三百三十九條第一項詐欺罪嫌云云。
二、按犯罪事實應依證據認定之，無證據不得推定其犯罪，刑事訴訟法第一百五十四
    條定有明文。又按意圖為自己或第三人不法之所有，以詐術使人將本人或第三人
    之物交付者，為詐欺罪，刑法第三百三十九條第一項亦定有明文。是詐欺罪之成
    立要件，必須行為人有施用詐術之行為始能成立。又告訴人之告訴，係以使被告
    受刑事訴追為目的，是其陳述是否與事實相符，仍應調查其他證據以資審認，最
    高法院五十二年台上字第一三００號著有判例可資參照。
三、訊據被告甲○○固不否認有於八十四年間在新竹市區向告訴人借款，惟矢口否認
    有何詐欺犯行，辯稱：伊當時確實因建築生意需周轉而向告訴人借款，但借款之
    確實金額係六十萬元，而非起訴書所指之四十萬元，伊於借款之初即交付伊為發
    票人之同面額支票予告訴人作為擔保，後來伊其他支票被退票遭拒絕往來，便於
    八十四年底先清償告訴人二十萬元並取回該擔保支票，後於八十六年二月間也曾
    另外再交付一張面額十五萬元之客票給告訴人，但該張客票於八十六年四月二十
    五日退票後，伊於八十六年六月十八日簽立切結書約定嗣後每個月清償四萬元予
    告訴人，伊於八十六年七月曾匯款四萬元予告訴人，但嗣後實在無能力遂未依期
    清償，現積欠告訴人之債務待伊出獄後仍有意願清償，伊並無詐欺告訴人之意等
    語。
四、經查，前揭被告辯稱借款之金額係六十萬元，於借款之初即交付同面額支票予告
    訴人作為擔保，嗣後於八十四年底已清償告訴人二十萬元，並於八十六年二月間
    再另外交付一張面額十五萬元之客票給告訴人，於八十六年七月依照八十六年六
    月十八日之切結書約定匯款四萬元予告訴人之事實，為告訴人所不否認，並有切
    結書一紙（見八十八年度偵字第二八五三號卷第三頁）、告訴人之存摺內頁明細
    、面額十五萬元支票、退票理由單各一紙附於本案卷內可稽，是公訴人認被告向
    告訴人借款四十萬元，且分文未還即有誤會，參以被告向告訴人借款之初，即已
    開立支票作為擔保，嗣後並先清償三分之一之債務，再另交付客票作為清償，雖
    該客票未獲兌現，惟被告嗣後又與告訴人簽立切結書，並依照切結書約定給付一
    期分期款項，若被告於借款之初即意在詐騙告訴人，於借得款項後當無清償三分
    之一之債務，又交付客票，又匯款予告訴人之理。綜上所述，被告辯稱並未詐欺
    告訴人應可採信，本件被告未能清償借款，乃民事債務不履行之糾葛，尚不得遽
    認被告有詐欺之犯行。此外，復查無其他積極證據足資證明被告確有詐欺犯行，
    自應為被告無罪之諭知。
三、據上論斷，應依刑事訴訟法第三百零一條第一項，判決如主文。
本案經檢察官羅雪梅到庭執行職務。
中      華      民      國    八十九    年      六      月      八      日
                              臺灣新竹地方法院刑事第二庭
                                     法     官    黃美盈
右正本證明與原本無異。
如不服本判決，應於判決送達後十日內向本院提出上訴狀( 應附繕本 )，上訴於
臺灣高等法院。
                                     書  記 官    呂聖儀
中      華      民      國    八十九    年      六      月      八      日


司法院資訊處製作；財團法人民間司法改革基金會備份。
